臺灣彰化地方法院刑事判決　　　　　　　　　　　　　九十年度訴字第一一八四號
　　公　訴　人　臺灣彰化地方法院檢察署檢察官
　　被　　　告　甲○○
　　指定辯護人　本院公設辯護人丁○○
右列被告因偽造有價證券等案件，經檢察官提起公訴（九十年度偵字第一八八一、二
五二一、偵緝字第一三二號），本院判決如左：
    主  文
甲○○竊盜，處有期徒刑伍月，如易科罰金，以佰元折算壹日。扣案之機車鑰匙一
支，沒收。
    事  實
一、甲○○前曾於民國八十九年間因竊盜、贓物案件，經本院分別判處有期徒刑三月
    、四月，並定應執行刑有期徒刑六月，於八十九年十一月三日確定，尚未執行完
    畢，詎竟不知悔改，復基於意圖為自己不法所有之竊盜犯意，於九十年三月十二
    日二十三時許，在彰化縣北斗鎮○○路遠東戲院前，以自備機車鑰匙一支，插入
    電門發動引擎，竊取魏敏惠所有、借予其弟戊○○使用而停放於上址之車牌號碼
    ＴＷＫ—三一二號輕型機車一部，得手後據為己用，其後並於同年月二十七日將
    車交付予不知情之張永進（業經臺灣彰化地方法院檢察署檢察官另為不起訴處分
    確定）騎用，嗣於同年月三十一日十五時四十分許，在彰化縣埔心鄉○○○路三
    十九巷十七號後面果園內，為警當場查獲張永進騎用前揭機車，而循線查悉上情
    ，並扣得甲○○所有之上開機車鑰匙一支。
二、案經彰化縣警察局溪湖分局報請臺灣彰化地方法院檢察署檢察官偵查起訴。
    理  由
壹、有罪部分：
一、訊據被告甲○○供承確有將前揭車牌號碼ＴＷＫ—三一二號輕型機車一部交付予
    張永進使用等情，雖否認右揭竊盜犯行，辯稱：該機車係伊向綽號「阿吉」、真
    實姓名年籍不詳之人所借用云云。惟查：被告右揭竊盜犯行，業據其於警訊時坦
    承不諱，核與被害人魏敏惠之弟戊○○於警訊時指述被竊之情節，以及證人即同
    案被告張永進於警訊時及偵查中證述該機車係被告所交付之情節相符，並有車輛
    竊盜、車牌失竊資料個別查詢報表一份、贓物認領保管單一紙附卷，及機車鑰匙
    一支扣案可資佐證，被告嗣雖於本院調查審理時空言翻稱係向綽號「阿吉」、真
    實姓名年籍不詳之人所借用，核屬飾卸諉責之詞，殊無可採。綜上，本件事證明
    確，被告右揭竊盜犯行洵堪認定，應予依法論科。
二、核被告所為，係犯刑法第三百二十條第一項之普通竊盜罪。爰審酌被告之品行、
    犯罪之動機、目的、手段、所生危害、犯後態度，前業因竊盜、贓物案件經法院
    判刑確定，於執行前仍再次犯案，未見悔悟等一切情狀，量處如主文所示之刑，
    並諭知易科罰金之折算標準，以資懲儆。扣案之機車鑰匙一支係供本件犯罪所用
    之物，且屬被告所有，業據其於警訊時供承在卷，爰併依刑法第三十八條第一項
    第二款之規定，沒收之。
貳、無罪部分：
一、公訴意旨另略以：被告基於意圖為自己不法所有之概括犯意，先於（一）八十八
    年五月十一日二十一時至二十四時之間某時，在臺灣鐵路新竹往嘉義之南下列車
    內，見乘客丙○○熟睡，有機可趁，乃隨手竊取黃某置於座位旁之行李袋，內有
    衣服、鞋子、身分證、皮包、空白支票簿一本（共二十九張、均已蓋妥發票人章
    ）等物，得手後據為己有，並基於供行使之用而偽造有價證券之意圖，先在票號
    ＮＡ0000000號支票上偽造發票日期為八十九年六月二十日及金額新台幣
    （下同）五千元後，再於支票背面背書，而於八十九年六月二十二日，持向彰化
    縣田中郵局提示，因該支票已為丙○○於八十八年五月十四日申報失竊並掛失止
    付而遭退票，始未提領成功；復於（二）八十九年十二月十日二十三時許，在彰
    化縣北斗鎮○○路與宮後街口，以自備鑰匙一支，插入電門發動引擎，竊取劉秀
    琴所有之車牌號碼ＫＩＹ—五七一號重型機車一部，得手後，留供己代步用。嗣
    於同年月二十五日十九時許，適騎乘該機車行經彰化縣北斗鎮○○路時，為劉秀
    琴之子乙○○發覺而跟隨查問，並報警處理，林女因恐被查獲，乃佯稱腹痛而趁
    隙逃逸，遲至九十年一月七日下午始為警查獲，因認被告另犯有刑法第三百二十
    條第一項之竊盜、同法第二百零一條第一項之偽造有價證券、同條第二項之行使
    偽造有價證券罪嫌等語。
二、按犯罪事實應依證據認定之，無證據不得推定其犯罪事實，又不能證明被告犯罪
    者，應諭知無罪之判決，刑事訴訟法第一百五十四條、第三百零一條第一項分別
    定有明文。而刑事訴訟法上所謂認定犯罪事實之證據，係指足以認定被告確有犯
    罪行為之積極證據而言，該項證據自須適合於被告犯罪事實之認定，始得採為斷
    罪資料，最高法院二十九年上字第三一０五號著有判例可稽。又認定犯罪事實所
    憑之證據，無論係直接證據或間接證據，其為訴訟上之證明，須於通常一般之人
    均不致有所懷疑，而得確信其為真實之程度者，始得據為有罪之認定，倘其證明
    尚未達到此一程度，而有合理之懷疑存在，復無其他調查途徑可尋，法院即應為
    無罪之判決，最高法院七十六年台上字第四九八六號判例足資參照。
三、公訴人認被告另犯刑法第三百二十條第一項之竊盜、同法第二百零一條第一項之
    偽造有價證券、同條第二項之行使偽造有價證券罪行，其中關於公訴意旨（一）
    部分，無非係以被害人丙○○於警訊時及偵查中之指述，贓物認領保管單、嘉義
    市票據交換所函文、掛失止付票據提示人資料查報表、票據掛失止付申請書、支
    票及退票理由單等件為其主要論據；另關於公訴意旨（二）部分，無非係以證人
    乙○○、楊振銘於警訊時之證述，贓物認領保管單，車輛失竊詳細資料畫面表等
    件為其主要論據。訊據被告堅決否認有何前揭之犯行，就關於公訴意旨（一）部
    分辯稱：伊並未竊取丙○○之行李袋內之財物，票號ＮＡ0000000號支票
    係伊於票載發票日當日向綽號「阿真」之女子借用，支票正面之資料於借用時均
    已填載，支票背面之「甲○○」簽名及帳戶資料為伊提示時所簽，伊並不知該支
    票係偽造之支票等語；就關於公訴意旨（二）部分辯稱：該機車係伊於八十九年
    十二月二十二日或二十三日，在彰化縣北斗鎮內之某遊樂場處，向綽號「黑狗」
    之人所借用等語。
四、關於公訴意旨（一）部分，經查：(1)本件依被害人丙○○於警訊時及偵查中之指
    述內容，固堪信其確實於前揭時地失竊其行李袋及其內財物，惟其既未目睹行竊
    過程，顯然尚無從依其指述內容，遽認行竊者即為被告甚明。(2)次查本件丙○○
    所失竊之票號ＮＡ0000000號支票，雖經偽填發票日八十九年六月二十日
    及金額五千元，惟公訴人並未提出任何直接證據證明係被告所偽填，且經本院核
    對卷附被告申設郵政存簿儲金帳戶時關於身分證統一編號、通訊地址、出生年月
    日及電話號碼所書寫之阿拉伯數字「８」「５」「２」，與本件票號ＮＡ000
    0000號支票正面關於偽填發票日及金額所書寫之阿拉伯數字「８」「５」「
    ２」，就字型、筆順均有明顯差異，堪信前揭票號ＮＡ0000000號支票正
    面所偽填之發票日及金額，應非被告所填寫，從而自難遽認被告有何公訴人所指
    之偽造有價證券犯行。(3)另查被告於向田中郵局提示上開票號ＮＡ000000
    0號支票時，曾於該支票背面親書「甲○○」簽名及其帳戶資料，此為被告所供
    述在卷，並有該支票背面影本一份及被告申設之郵政存簿儲金帳戶資料一份附卷
    可稽，倘被告明知該支票係偽造之支票，衡情應不至於會為區區五千元，甘冒觸
    犯最輕法定本刑一年以上，最重法定本刑七年以下之行使偽造有價證券罪，且愚
    至以自己申設之郵局帳戶為提示帳戶，而留下明確之線索以供追查，是被告辯稱
    伊於提示上開支票時，並不知該支票係屬偽造一節，尚非無據，堪予採信。
五、關於公訴意旨（二）部分，經查：(1)證人乙○○於警訊時雖證稱被告於八十九年
    十二月二十五日騎用本件車牌號碼ＫＩＹ—五七一號重型機車為伊發現跟隨質問
    時，被告曾向伊承認該機車為被告所偷等情，以及證人楊振銘於警訊時雖證稱於
    八十九年十二月二十五日聽到被告向乙○○承認上開機車係被告所竊取等情，惟
    為被告所否認，且證人乙○○其後經本院以證人身分傳訊到庭具結後則改稱被告
    於八十九年十二月二十五日騎用該機車為伊發現跟隨質問時，被告是表示該機車
    是借來的，並沒有向伊承認該機車為被告所偷等情，其警訊時所為證詞既未經具
    結之程序，且非經本院直接審理，復與其嗣後於本院調查時所為之前揭證詞前後
    矛盾，相衡應以其後於本院調查時所為證詞為可採，其警訊時所陳即難遽信；另
    證人楊振銘經本院傳喚並未到庭，其於警訊中所為證詞，核與證人乙○○於本院
    調查時所為證詞亦彼此矛盾，參諸證人乙○○係機車所有人劉秀琴之子，衡情應
    無迴護被告之必要，其既未聽見被告向其坦承該機車為被告所竊，則證人楊振銘
    如何反能聽見被告向乙○○坦承該機車為被告所竊？是證人楊振銘警訊所陳證詞
    之憑信性，甚值存疑，殊難遽為不利於被告之認定。(2)至於車輛失竊詳細資料畫
    面表僅足證明本件車牌號碼ＫＩＹ—五七一號機車失竊之事實，而贓物認領保管
    單亦僅用供證明該失竊機車業經原車主劉秀琴之子乙○○領回之事實，均顯然不
    足以證明該機車係被告所竊取，自亦無從遽以竊盜罪相繩。
六、綜上所述，公訴人所提出之證據，尚難證明被告已有其起訴書所載犯罪事實（一
    ）（二）之犯行，此外，復查無其他積極證據足認被告確有公訴人所指之此部分
    犯行，揆諸首揭法條及判例意旨，原應諭知無罪之判決，惟因公訴人認此部分與
    前揭經論罪處刑之竊盜罪行部分有連續犯或牽連犯之裁判上一罪關係，爰不另為
    無罪之諭知，附此敘明。
七、至於被告供承自綽號「阿真」之女子處收受票號ＮＡ0000000號支票一紙
    、及自綽號「黑狗」之男子處收受車牌號碼ＫＩＹ—五七一號機車一部，是否分
    別涉有收受贓物罪嫌，因公訴人並未就此部分提起公訴，本院無從遽予審理，應
    由檢察官依法另為適當之處理，併予補明。
據上論斷，應依刑事訴訟法第二百九十九條第一項前段，刑法第三百二十條第一項、
第四十一條第一項前段、第三十八條第一項第二款，罰金罰鍰提高標準條例第一條前
段、第二條，判決如主文。
本案經檢察官羅美秀到庭執行職務。
中      華      民      國    九十一    年     十二     月      二      日
                                臺灣彰化地方法院刑事第三庭
                                    法      官  李  進  清
右正本證明與原本無異。
如不服本判決，應於判決送達後十日內向本院提出上訴狀( 須附繕本 )。
告訴人或被害人對於判決如有不服具備理由請求檢察官上訴者，其上訴期間之計算係
以檢察官收受判決正本之日期為準。
                                    法院書記官  張  木  松
中      華      民      國    九十一年     十二     月      二      日
刑法第三百二十條
意圖為自己或第三人不法之所有，而竊取他人之動產者，為竊盜罪，處五年以下有期
徒刑、拘役或五百元以下罰金。
意圖為自己或第三人不法利益，而竊佔他人之不動產者，依前項之規定處斷。
前二項之未遂犯罰之。
